臺灣臺中地方法院交通事件裁定　　　　100年度交聲字第263號
原處分機關　交通部公路總局臺中區監理所豐原監理站
異議人即
受處分人　　李育宣
上列異議人即受處分人因違反道路交通管理處罰條例案件，對於
交通部公路總局臺中區監理所豐原監理站於民國100年1月5日所
為之處分（豐監稽違字第裁63-Z00000000號裁決書）聲明異議，
本院裁定如下：
    主    文
原處分關於裁處罰鍰新臺幣萬肆仟伍佰元部分撤銷。
前項撤銷部分，李育宣不罰。
    理    由
一、原處分機關略以：異議人即受處分人李育宣（下稱異議人）
    於民國97年12月18日凌晨34分許，駕駛車牌號碼PI-6035號
    自小客車，行經國道1號北向174公里處，因酒後駕車，經呼
    氣測試酒精濃度值為每公升0.55毫克，超過規定標準值每公
    升0.25毫克之違規，為內政部警政署國道公路警察局第三警
    察隊員警以公警局交字第Z00000000號違反道路交通管理事
    件通知單舉發違規。異議人於前揭時間、地點被舉發違規事
    實，係違反道路交通管理處罰條例第35條第1項第1款規定，
    原處分機關遂於100年1月5日以豐監稽違字第裁63-Z00000
    000號裁決書，裁處罰鍰新臺幣（下同）34,500元，吊扣汽
    車駕駛執照12個月（已執行），施以道安講習等語。
二、聲明異議意旨略以：異議人酒駕違規案，業經臺灣臺中地方
    法院檢察署檢察官依刑事訴訟法第253條之2規定為緩起訴處
    分，諭知異議人捐款60,000元，惟原處分機關又依道路交通
    管理處罰條例第35條第1項裁罰34,500元（聲明異議狀誤載
    49,500元），有違行政罰法第26條一罪不二罰之立法意旨，
    且行政罰法第26條文並無緩起訴處分之規定，為此請求撤銷
    原處分有關罰鍰部分等語。
三、經查：
(一)按汽車駕駛人有飲用酒類後其吐氣所含酒精濃度超過每公升
    0.25毫克以上者，不得駕車；汽車駕駛人，駕駛汽車經測試
    檢定有酒精濃度超過規定標準者，處15,000元以上60,000元
    以下罰鍰，並當場移置保管其車輛及吊扣其駕駛執照1年；
    道路交通安全規則第114條第2款、道路交通管理處罰條例第
    35條第1項第1款分別定有明文。本件異議人於97年12月18
    日凌晨34分許，駕駛車牌號碼PI-6035號自小客車，行經國
    道1號北向174公里處，為警攔檢，並測得其呼氣酒精濃度為
    0.55MG/L，超過標準值0.25MG/L之違規，經內政部警政署國
    道公路警察局第三警察隊員警製作公警局交字第Z00000000
    號違反道路交通管理事件通知單予以舉發等情，業為異議人
    所不爭執，並有上開舉發通知單1份在卷可稽，是異議人飲
    用酒類後，於上開時、地駕駛前揭自小客車之事實，應堪認
    定。原處分機關交通部公路總局臺中區監理所豐原監理站於
    100年1月5日依道路交通管理處罰條例第35條第1項第1款之
    規定，以豐監稽違字第裁63-Z00000000號裁決書，裁處異議
    人罰鍰34,500元，吊扣汽車駕駛執照12個月，施以道安講習
    ，原無違誤。
(二)惟按94年2月5日公布、95年2月5日施行之行政罰法第26條規
    定：一行為同時觸犯刑事法律及違反行政法上義務規定者，
    依刑事法律處罰之。但其行為應處以其他種類行政罰或得沒
    入之物而未經法院宣告沒收者，亦得裁處之。前項行為如經
    不起訴處分或為無罪、免訴、不受理、不付審理之裁判確定
    者，得依違反行政法上義務規定裁處之。探其立法目的，無
    非以一行為同時觸犯刑事法律及違反行政法上義務規定時，
    由於刑罰與行政罰同屬不法行為之制裁，而刑罰之懲罰作用
    較強，故性質上同種類之處罰，僅依刑事法律處罰即足資警
    惕，並無再處以行政罰之必要，而使行為人陷於雙重處罰之
    不利益，則關於刑事法律處罰之範圍自應採取實質認定，凡
    刑事實體法或程序法中所規定客觀上剝奪行為人生命、自由
    、財產權利，主觀上亦因制裁之嚴厲性、痛苦性，其強度足
    以造成心理強制而間接達成矯正教化目的之處遇手段，皆應
    納入其中，而不以形式上符合刑法第32條至第34條所定主刑
    及從刑種類者為限，始與前揭法律規範之意旨相符。
(三)次按刑事訴訟法第253條之1所指之緩起訴處分，其內容、要
    件與依刑事訴訟法第252條所為之不起訴處分迥異，緩起訴
    處分為介於起訴、與微罪職權不起訴間之緩衝設計，而檢察
    官為緩起訴處分時，依刑事訴訟法第253條之2第1項規定對
    被告所為之指示及課予之負擔，雖非刑罰，但對被告而言，
    因緩起訴處分而剝奪其財產權，主觀上金錢給付義務亦具有
    強制性、懲罰性，在性質上具有實質制裁之效果，且造成被
    告權利受限制的影響，雖不若易科罰金係以支付金錢作為自
    由刑之替代，惟經由緩起訴處分條件之履行使其免於遭檢察
    官發動起訴程序，仍具有替代刑罰之效果，廣義而言，應屬
    前揭所稱之「實質刑事法律處罰」，而有行政罰法第26條第
    1項規定之適用。是緩起訴之被告依檢察官緩起訴處分命令
    ，向國庫或公益團體繳納捐款者，在性質上當屬處分金，而
    與刑罰之罰金無異。從而，道路交通管理處罰條例第35條第
    8項所規定之「罰金」，在解釋上應包括依檢察官緩起訴處
    分命令而向國庫或公益團體繳納捐款之情形在內。
(四)本件異議人於前揭時、地酒駕違規，除構成道路交通管理處
    罰條例第35條第1項第1款之交通違規事由外，亦已合於刑法
    第185條之3服用酒類不能安全駕駛動力交通工具而駕駛罪之
    構成要件，臺灣臺中地方法院檢察署檢察官於斟酌異議人之
    犯後態度及公共利益之維護後，認以緩起訴處分為適當，乃
    以97年度速偵字第5173號為緩起訴處分，緩起訴期間為2年
    ，異議人應向臺中市生命線協會支付60,000元。異議人業已
    繳足上開款項，且緩起訴期滿未據撤銷等情，有前揭執行緩
    起訴處分命令通知書、臺灣高等法院被告前案紀錄表、臺中
    市生命線協會收據各1份附卷可稽。準此，本件異議人業已
    繳納緩起訴處分金60,000元，對於性質相同之金錢裁罰，已
    依懲罰作用較強之刑事法律制裁後，即無再依行政罰法為相
    同處罰之理。從而，原處分機關首揭所為裁處「罰鍰」之行
    政裁罰，即有未洽，異議人此部分異議，為有理由，自應由
    本院將原處分機關就此部分之處分予以撤銷，並為不罰之諭
    知。至原處分機關另裁處異議人吊扣汽車駕駛執照12個月及
    施以道安講習部分，因不在異議人提出聲明異議之範圍內，
    自非本案所應審究之範圍，附此敘明。
據上論斷，應依道路交通管理處罰條例第87條第2項、道路交通
事件處理辦法第19條前段，裁定如主文。
中    華    民    國   100    年    1     月    18   日
                    交通法庭    法  官  王金洲
以上正本證明與原本無異。
如不服本裁定，應於收受送達後5日內向本院提出抗告狀。（應
附繕本）
                                書記官  謝明倫
中    華    民    國   100    年    1     月    18   日